【裁判字號】    99,易,1099
【裁判日期】    990831
【裁判案由】    竊盜等
【裁判全文】
臺灣高雄地方法院刑事判決              99年度易字第1099號
公  訴  人  臺灣高雄地方法院檢察署檢察官
被      告  丙○○
上列被告因竊盜等案件，經檢察官提起公訴（98年度偵字第
10170 號），本院判決如下：
    主  文
丙○○犯竊盜罪，處有期徒刑伍月，如易科罰金，以新臺幣壹仟
元折算壹日；又犯恐嚇危害安全罪，處有期徒刑參月，如易科罰
金，以新臺幣壹仟元折算壹日。應執行有期徒刑柒月，如易科罰
金，以新臺幣壹仟元折算壹日。
    事  實
一、丙○○與乙○○前為同居男女朋友，因乙○○於民國97年12
    月23日凌晨在臺北縣新莊市○○○街25之6 號5 樓遭丙○○
    家暴，乙○○即於當日返回高雄而與丙○○分手，詎丙○○
    心有不甘，竟意圖為自己不法之所有，基於竊盜犯意，於97
    年12月底某日，自行持複製鑰匙開門進入乙○○位在高雄市
    ○○區○○路341 號10樓之3 號住處（侵入住宅部分未據告
    訴），並在該住處居住，趁無人在家之際，徒手竊取乙○○
    藏放於主臥房內梳妝台抽屜內之紅寶石鑽戒1 枚、藍寶石戒
    指1 枚（起訴書誤載為鑽石戒指）及乙○○所有上開文萊路
    與高雄市○○區○○路700 號7 樓之房屋所有權狀2 紙（起
    訴書漏載上開華夏路址）。丙○○另基於恐嚇之犯意，於其
    進入上址後至98年1 月7 日離去上開住處期間，將寫有「親
    愛的雪兒小姐，不知道你玩夠了沒有？……其實我還是想要
    和你在一起，如果你會怕，我願意去看精神科吃藥……要回
    來趕快賺錢或是讓我拍賣妳的房子，你自己好好考慮吧！…
    …還記得在臺北我說你會賠大錢嗎？為了證明我不是唬爛的
    ，桌上的油漆跟鐵鎚送你當紀念品，可是我還有一張王牌，
    哈哈哈！……」等字句之紙條4 紙放置在梳妝台上，並將噴
    漆2 罐及鐵鎚1 把放置在梳妝台旁，以此等方式使乙○○心
    生畏懼，致生危害於安全。
二、案經乙○○訴由高雄市政府警察局左營分局移送臺灣高雄地
    方法院檢察署檢察官偵查起訴。
    理  由
壹、證據能力部分：
    按被告以外之人（包括證人、鑑定人、告訴人、被害人及共
    同被告等）於審判外之陳述雖不符刑事訴訟法第159 條之1
    至之4 等4 條之規定，而經當事人於審判程序同意作為證據
    ，法院審酌該言詞陳述或書面陳述作成時之情況，認為適當
    者，亦得為證據，刑事訴訟法第159 條之5 定有明文。立法
    意旨在於傳聞證據未經當事人之反對詰問予以核實，原則上
    先予排除。惟若當事人已放棄反對詰問權，於審判程序中表
    明同意該等傳聞證據可作為證據，基於尊重當事人對傳聞證
    據之處分權，及證據資料愈豐富，愈有助於真實發見之理念
    ，且強化言詞辯論主義，使訴訟程序得以順暢進行，上開傳
    聞證據亦均具有證據能力。本案檢察官及被告於本院審理程
    序時就本院引用之下列證據，均同意其證據能力，且本院審
    酌該等證據作成之形式，均無瑕疵、與待證事實具有關聯性
    等情況，認為適當，亦無不法取得之情形，應認得為證據，
    揆諸前開說明，就本案所引用之傳聞證據均具有證據能力，
    合先敘明。
貳、實體部分：
一、訊據被告丙○○固不否認有於上開時間進入告訴人乙○○位
    在高雄市○○區○○路341 號10樓之3 號住處，並留下寫有
    前開字句之紙條4 紙、噴漆2 罐及鐵槌1 把乙事，惟矢口否
    認有何竊取告訴人上揭物品及恐嚇之犯意，辯稱：2 枚戒指
    是乙○○搬家時遺留在臺北縣新莊市○○○街住處忘記帶走
    ，伊後來有還給她，2 張權狀因為乙○○報遺失，當時伊在
    高雄地方法院有執行了，所以就寄還給她；當時伊在乙○○
    文萊路的家都是酒醉狀態，所以可能造成紙條前後文引起誤
    會，噴漆2 罐及鐵槌1 把是要用來修理伊的車子云云。經查
    ：
  (一)證人即告訴人乙○○於本院審理時證稱：伊於97年12月23日
    凌晨被被告家暴之半年前與被告同住在臺北縣新莊市○○○
    街處，當日被被告家暴後，伊與被告前妻甲○○報案後，早
    上約5 、6 點警察陪同伊等一起回去立信三街整理東西，伊
    等各自整理自己的衣服等東西，整理好之後，伊與甲○○一
    起去她娘家坐一下，早上約10、11點多伊就回高雄了，之後
    就沒有再回去立信三街住處了；本件不見的2 個戒指是紅寶
    石及藍寶石戒指，這2 個戒指伊都放在高雄的家，本件伊所
    有文萊路及華夏路房屋所有權狀也一樣放在高雄，沒放在臺
    北；伊的戒指總共有紅寶石1 個、藍寶石2 個，及1 個被告
    送的鑽石戒指，該鑽石戒指好像已經被被告拿去典當了；現
    在伊手上戴的藍寶石戒指是被告偷走後還給伊的，而伊之前
    在立信三街住了約半年期間，伊只帶了另1 個去泰國買的藍
    寶石戒指；97年12月10伊日回去文萊路住處時，當天有看到
    本件權狀及戒指都還在；伊父親潘榮景原本住在伊文萊路住
    處，約在12月10日附近，伊有跟伊父親講要將房子出租，所
    以後來伊父親就搬走了，但不知道是何時搬走的；本件2 個
    戒指伊是放在房間化妝台的抽屜，是用1 個裝金飾的盒子裝
    著，2 張權狀則放在抽屜內盒子與底盤之間，就是伊父親所
    說的暗抽屜；被告與伊分手後，還去伊家住了好多天，被伊
    阿姨李滿英看到後才離開，當時監視器有錄到被告腋下有夾
    東西等語（見本院易字卷第35～42頁），且於偵查中證稱：
    被告離開伊住處時，留下4 張紙條恐嚇伊，並將噴漆2 罐及
    鐵鎚1 把放在桌上，造成伊心生畏懼等語（見偵卷第29、30
    頁）明確，雖與其於警詢中陳稱係紅寶石與鑽石戒指遭竊，
    然其於本院審理時稱因當時在服用身心障礙的藥，因此記憶
    並非很確定，但伊確定是2 枚戒指遭竊，其中1 枚是紅寶石
    ，並於本院審理時已明確陳明其所有戒指之樣式、數量及目
    前何在，而肯定其遭被告竊取者為其出庭當日所配戴之藍寶
    石戒指（非在泰國購買）及紅寶石戒指，且被告亦供稱告訴
    人所有的鑽戒其之前拿去典當，且已經流當賣掉了等語（見
    本院易字卷第43頁），堪認本件遭竊之戒指應為紅寶石及藍
    寶石戒指各1 枚無訛。證人乙○○雖為本件告訴人，然其於
    本院業經具結作證，信無甘冒偽證罪之重責而為不實之陳述
    ，況本件2 枚戒指及2 張房屋所有權狀，被告均已返還與證
    人乙○○，證人乙○○即無設詞構陷被告之必要，是證人乙○○上開所述，應堪採信。
  (二)證人即告訴人父親潘榮景證稱：伊於97年12月20日還有確認
    過本件的所有權狀、寶石戒指都放在告訴人文萊路住處梳妝
    台的暗抽屜等語（見偵卷第24、33、34頁）。又證人即告訴
    人阿姨李滿英亦證述：伊於98年1 月6 日下午2 時30許幫告
    訴人拿棉被回她文萊路住處，當時被告從浴室出來；當天伊
    離開時被告送伊到電梯口，但沒跟伊一起離開，之後伊跟告
    訴人說有看到被告，告訴人就很擔心她的東西會遺失，於是
    隔天伊與告訴人一同返家檢查，結果告訴人放在梳妝台暗抽
    屜內的東西遺失了，並且在梳妝台上發現噴漆、鐵鎚及4 張
    紙條等語（見偵卷第23、24、33、34頁）。由上開證人之證
    述，足徵告訴人所有上揭房屋所有權狀、戒指等物，於被告
    97年12月底進入告訴人上址文萊路住處前，原本均放置在房
    間梳妝台內，而於98年1 月7 日被告離開後，告訴人與證人
    李滿英返家查看時，始發現遺失，又此段期間僅被告1 人待
    在該處，該處亦無遭宵小侵入，是上揭物品堪認應係被告竊
    走甚明。
  (三)證人即被告前妻甲○○雖於本院審理時證稱：之前承租立信
    三街租屋處時，被告與告訴人同住一室，97年12月23日大家
    吵架，告訴人就搬走，沒有整理行李，就1 個人坐車南下高
    雄；98年1 月上旬伊等從立信三街搬家，在被告與告訴人的
    房間電腦桌的抽屜找到3 個戒指，分別是紅寶、藍寶、小碎
    鑽各1 枚，藍寶是去泰國買的，小碎鑽是被告送告訴人的，
    3 個戒指是用小袋子裝一起，沒有放得很隱密；伊與被告都
    知道是告訴人的，伊就將這3 枚戒指拿給被告，因為告訴人
    與被告是男女朋友，當時告訴人走了等語（見本院易字卷第
    18、19、23、24頁），核與告訴人上開證稱其僅帶1 枚並非
    去泰國購買的藍寶石戒指去立信三街，及97年12月23日有整
    理東西才離開立信三街住處南下高雄等語不符；依證人甲○○所述，告訴人所有之3 枚戒指放置位置並非隱密，則告訴
    人既有整理衣物，豈可能未發現而未帶走；又告訴人證稱證
    人甲○○於97年12月23日至98年1 月7 日之間有寄被單給伊
    等語（見本院易字卷第36頁），則證人甲○○既知所發現之
    3 枚戒指為告訴人所有，且另有告訴人之物品要寄送，亦知
    悉告訴人已經離開，被告會否與告訴人再見面尚不確定，卻
    未將告訴人之物品一併處理，反將戒指交與被告，再由被告
    轉交，所為甚不合理；再證人甲○○所述亦與被告供稱：甲○○當初是拿給伊2 個戒指，她應該記錯；告訴人所有的鑽
    戒已經流當賣掉了等語（見本院易字卷第34、43頁）歧異，
    是證人甲○○此部分所述是否真實可採，非屬無疑。證人甲○○另證稱：告訴人文萊路的所有權狀早就在被告那邊，因
    為被告說告訴人要借新臺幣（下同）150 萬元，把權狀抵押
    在伊等這邊，還有簽1 張本票，所以伊才會看到所有權狀；
    所有權狀沒有設定抵押權；所有權狀、本票都由伊管理；被
    告與告訴人在伊與被告離婚前就在交往了，因為被告都把錢
    交給伊，告訴人要借錢沒有說借款目的，是被告苦苦哀求，
    伊才出借；因為被告與告訴人已經算分手了，被告怕告訴人
    把房子處理掉，怕她報遺失另外申請權狀，伊等就去阻止等
    語（見本院易字卷第20～22、24、25頁），對於所有權狀何
    在所述不一，又告訴人既已提供本票供擔保，如未能還款，
    即可提出本票聲請強制執行，且提供所有權狀供擔保，理應
    設定抵押予以保障，而非單純保管所有權狀以供擔保債權，
    況且，告訴人既為證人甲○○與被告間之第三者，證人甲○○豈有輕易出借告訴人150 萬元之理，前揭所為顯不合理。
    是以，證人甲○○為被告前妻，且現仍與被告同住一起（見
    本院易字卷第25頁），依其與被告間之關係，所述難免偏頗
    被告，且其上開所述情節除與被告、告訴人所述有所出入，
    亦與常情不合，是證人甲○○上開證述，尚難採為有利被告
    之認定。
  (四)告訴人於98年1 月8 日向楠梓地政事務所申請書狀補給登記
    案，因被告於98年1 月15日檢具異議書及土地建物權狀正本
    2 張聲明異議而遭駁回等情，有高雄市政府地政處楠梓地政
    事務所98年1 月15日函暨附件土地登記申請書、切結書、異
    議書附卷可考（見偵卷第83～87頁），而堪認定。又證人乙○○證稱：98年1 月8 日伊向楠梓地政申請權狀遺失，是警
    察叫伊趕快去辦遺失等語（見本院易字卷第40頁），被告雖
    稱：伊知道本件2 張權狀公告遺失是因為伊有每個月上網查
    詢的習慣，伊是回到臺北98年1 月9 日碰到電腦，10日上午
    在知道的云云（見本院易字卷第44頁），然一般人並無固定
    上網查詢他人權狀有無申請遺失補給，倘非告訴人上揭2 張
    所有權狀為被告所竊，被告豈需如此關注本件2 張權狀有無
    公告遺失，是被告上開所辯，應屬事後卸責之詞，不足採信
    。
  (五)此外，復有被告親筆書寫之紙條4 紙、放置現場之噴漆及鐵
    鎚照片、臺北縣政府警察局新莊分局處理家庭暴力與兒少保
    護案件調查紀錄（通報）表、行政院衛生署台北醫院97年12
    月23日受理家庭暴力事件驗傷診斷書、臺灣板橋地方法院98
    年度易字第1094號刑事判決、該院檢察署98年度偵字第995
    號聲請簡易判決處刑書在、本件土地暨建物登記謄本卷可稽
    （見警卷第14、15、44～47頁，偵卷第67～74頁）。被告雖
    辯稱該段期間其呈現酒醉狀態，不知所為何事，然觀之其親
    筆書寫之紙條內容，用字譴詞明確，文句通順，難認其當時
    意識狀態不清，又被告供稱其所放置之噴漆2 罐及鐵鎚1 把
    為修理汽車使用，則被告豈有多此一舉將此等物品拿到上址
    住處，而未放在車上以便於修繕使用，是被告所辯均無可採
    。綜上，本案事證明確，被告上開犯行洵堪認定，應依法論
    罪科刑。
二、核被告丙○○上開所為，係犯刑法第320 條第1 項竊盜罪及
    同法第305 條之恐嚇危害安全罪。被告所犯前揭罪名，犯意
    各別，行為互殊，應分論併罰。爰審酌被告與告訴人原為同
    居男女朋友，因不甘告訴人與其分手，竟進入告訴人上址住
    處竊取告訴人上揭物品，並以紙條、噴漆、鐵鎚等物恐嚇告
    訴人，致告訴人心生畏懼，所為實屬不該，本應嚴懲，惟念
    其因與告訴人分手，情緒尚未平復，一時失慮而為上開犯行
    ，上揭物品業已返還告訴人，及其犯罪動機、手段、告訴人
    所受損害等一切情狀，分別量處如主文所示之刑及均諭知易
    科罰金之折算標準，並定應執行刑與諭知易科罰金之折算標
    準。至於噴漆2 罐、鐵鎚1 把並未扣案，且非屬違禁物，為
    免日後執行困難，故不予宣告沒收，併此敘明。
據上論斷，應依刑事訴訟法第299 條第1 項前段，刑法第320 條
第1 項、第305 條、第41條第1 項、第8 項、第51條第5 款，刑
法施行法第1 條之1 ，判決如主文。
本案經檢察官李怡增到庭執行職務。
中    華    民    國    99    年    8     月    31    日
                  刑事第十六庭  審判長法  官  曾逸誠
                                      法  官  林柏壽
                                      法  官  王靖茹
以上正本證明與原本無異。
如不服本判決，應於收受判決後10日內向本院提出上訴書狀，並
應敘述具體理由。其未敘述上訴理由者，應於上訴期間屆滿後20
日內向本院補提理由書（均須按他造當事人之人數附繕本）「切
勿逕送上級法院」。
中    華    民    國    99    年    8     月    31    日
                                      書記官  陳鈺甯
附錄本案論罪科刑法條：
〈中華民國刑法第320條第1項〉
意圖為自己或第三人不法之所有，而竊取他人之動產者，為竊盜
罪，處5 年以下有期徒刑、拘役或5 百元以下罰金。
〈中華民國刑法第305條〉
以加害生命、身體、自由、名譽、財產之事，恐嚇他人致生危害
於安全者，處2 年以下有期徒刑、拘役或3 百元以下罰金。

司法院資訊處製作；財團法人民間司法改革基金會備份。
